臺灣臺中地方法院刑事判決　　　　　　　　　　　　　九十三年度易字第九六一號
　　公　訴　人　臺灣臺中地方法院檢察署檢察官
　　被　　　告　丙○○
　　　　　　　　乙○○
　　共　　　同　陳益軒律師
　　選任辯護人　劉思顯律師
右列被告等因偽造文書案件，經檢察官提起公訴（九十二年度偵字第二二九六二號、
九十三年度偵字第四九二三號），被告二人於準備程序中就被訴事實均為有罪之陳述
，受命法官於聽取當事人之意見後，本院合議庭裁定改由受命法官獨任以簡式審判程
序審理，判決如左：
    主  文
丙○○、乙○○共同明知為不實之事項，而使公務員登載於職務上所掌之公文書，足
以生損害於公眾及他人，各處有期徒刑肆月，如易科罰金，均以參佰元折算壹日。均
緩刑貳年。
    事  實
一、丙○○（從養父姓）係甲○○之妻，二人因感情不睦，丙○○乃於民國七十七年
    間離家出走。嗣丙○○即與張正國（業於九十二年九月九日死亡）在臺中市○○
    路○段八之八號同居，丙○○並於同居期間懷孕，於八十七年六月二十六日在臺
    中市○○路台安醫院產下一女張曼卿。詎丙○○惟恐婚外產女之事遭人發覺，乃
    取得其胞妹乙○○（原名陳清秀）同意，由乙○○提供其身分證資料供不知情之
    台安醫院人員填寫丙○○之住院證明，因而取得張曼卿之生母為「乙○○」之出
    生證明。之後，丙○○即與乙○○共同基於犯意之聯絡，明知乙○○與張正國並
    無結婚之事實，且張曼卿之生母係丙○○而非乙○○，竟推由丙○○於八十七年
    九月九日，持乙○○所提供之身分證、不知情之張正國之身分證及張曼卿之出生
    證明等資料，前往臺中市東區戶政事務所，填具「結婚登記申請書」及「出生登
    記申請書」，同時申請辦理乙○○與張正國結婚及張曼卿生母為乙○○之戶籍登
    記，佯示「乙○○」與張正國於八十七年一月十一日結婚，及張曼卿之生母為「
    乙○○」，使不知情之該管承辦戶籍登記之公務員羅敏瑜，將此不實事項登載於
    所掌之戶籍謄本等資料，足以生損害於戶政機關對於戶籍登記之正確性、張正國
    及信賴該登記之善意第三人。嗣張正國死亡後，丙○○與張正國之胞妹張文於
    九十二年九月二十五日一同前往律師事務所辦理拋棄繼承事宜時，張文始得知
    丙○○之本名及丙○○與乙○○上開偽造文書情事。另丙○○因擬將張曼卿帶回
    娘家照顧，乃於九十二年十月九日告知其夫甲○○並要求離婚（丙○○已提起判
    決離婚之民事訴訟），甲○○因而始得知上情。其間丙○○及乙○○並主動於九
    十二年十月三日具狀向臺灣臺中地方法院檢察署檢察官供出前開明知為不實事項
    而使公務員登載於職務上所掌公文書之行為，而向檢察官自首，嗣並接受裁判。
二、案經丙○○、乙○○具狀自首；張文向臺灣臺中地方法院檢察署檢察官告發及
    甲○○向臺灣彰化地方法院檢察署告發，經該署檢察官呈請臺灣高等法院臺中分
    院檢察署核轉臺灣臺中地方法院檢察署檢察官偵查起訴。
    理  由
一、右揭事實，業據被告丙○○及乙○○二人於警詢及偵審中坦承不諱，互核相符，
    並與甲○○及張文於偵查中指述情節相吻合，復有臺中市東區戶政事所九十三
    年五月七日九十三中市東戶字第○九三○○○二五四三號函檢附之結婚登記申請
    書、張曼卿出生證明書、出生登記申請書及戶籍謄本等影本各一份在卷可稽（均
    見本院卷），足認被告二人之自白均與事實相符，堪可採信。本案事證明確，被
    告二人犯行均堪認定。
二、核被告丙○○及乙○○二人所為，均係犯刑法第二百十四條之使公務員登載不實
    文書罪。又被告二人間，就右開犯行，具有犯意之聯絡與行為之分擔，均為共同
    正犯。且查，張文及甲○○二人係分別於九十二年十月八日及九十二年十二月
    四日，始分別具狀告發被告二人上開犯行，而被告二人則早於九十二年十月三日
    ，即在有偵查犯罪權之機關或人員對渠二人發生嫌疑之前，主動具狀向臺灣臺中
    地方法院檢察署檢察官自首右揭犯行，嗣並接受裁判等節，有「告訴狀」二份（
    見臺灣臺中地方法院檢察署九十二年度發查字第三七七八號偵查卷第三頁、臺灣
    彰化地方法院檢察署九十二年度他字第二七一六號偵查卷五頁背面）及刑事自首
    狀（見臺灣臺中地方法院檢察署九十二年度發查字第三七二七號偵查卷第三頁）
    各一份在卷可稽。準此，被告二人即核與刑法第六十二條自首之規定相符，爰依
    刑法第六十二條前段規定，就被告二人所為上開犯行各減輕其刑。爰分別審酌被
    告二人前均無犯罪紀錄，素行尚可，有臺灣臺中地方法院檢察署刑案資料查註紀
    錄表及臺灣高等法院被告全國前案紀錄表各一紙在卷可按、渠二人犯罪之動機、
    目的、手段、所生危害及犯罪後均坦承犯行，態度尚佳等一切情狀，分別量處如
    主文所示之刑，並均諭知易科罰金之折算標準。又刑法第四十一條條文業經立法
    院三讀通過修正為最重本刑為五年以下有期徒刑以下之刑之罪，而受六個月以下
    有期徒刑或拘役之宣告，得易科罰金，並經總統於九十年一月十日以日華總一義
    字第九○○○○○三八○○號公布，自九十年一月十二日起生效，本案被告二人
    所犯係最重本刑為三年以下有期徒刑之罪，依修正前之刑法第四十一條規定，本
    即得易科罰金，惟刑法第四十一條既經修正，被告二人犯罪行為亦在修正前，本
    件仍應援引修正後之刑法第四十一條第一項前段，併予敘明。末查，被告二人前
    均未曾受有期徒刑以上刑之宣告，有臺灣臺中地方法院檢察署刑案資料查註紀錄
    表及臺灣高等法院被告全國前案紀錄表各一份在卷可按，渠二人均因一時失慮，
    致罹刑章，犯罪後均能坦承犯行，已見悔意，足認被告二人經此罪刑宣告教訓後
    ，當均知所警惕，信均無再犯之虞，本院綜核各情，因認對被告二人所宣告之刑
    ，均以暫不執行為適當，爰均併予宣告緩刑二年，以啟自新。
據上論斷，應依刑事訴訟法第二百七十三條之一第一項、第二百九十九條第一項前段
，刑法第二十八條、第二百十四條、第六十二條前段、第七十四條第一款、修正後刑
法第四十一條第一項前段，罰金罰鍰提高標準條例第一條前段、第二條，判決如主文
。
中      華      民      國    九十三    年      六      月      三      日
                                   臺灣臺中地方法院刑事第十庭
                                           法  官  江  奇  峰
右正本證明與原本無異。
如不服本判決，應於判決送達後十日內向本院提出上訴狀，上訴於臺灣高等法院臺中
分院( 須附繕本 )。
                                           書記官
中      華      民      國    九十三    年      六      月      三      日
附錄論罪科刑法條
錄本案所犯法條全文
刑法第二百十四條
明知為不實之事項，而使公務員登載於職務上所掌之公文書，足以生損害於公眾或他
人者，處三年以下有期徒刑、拘役或五百元以下罰金。
